臺灣新北地方法院刑事判決
111年度訴字第1440號
公  訴  人  臺灣新北地方檢察署檢察官
被      告  陳羅翔




上列被告因詐欺等案件，經檢察官提起公訴（111年度偵字第445
59號、111年度偵字第52243號、111年度偵字第53085號、111年
度偵字第53647號、111年度偵字第54810號、111年度偵字第5575
6號），嗣因被告就被訴事實為有罪之陳述，本院告知被告簡式
審判程序之旨，並聽取當事人之意見後，本院改依簡式審判程序
進行，判決如下：
    主  文
陳羅翔犯如附表各編號「主文欄」所示之罪，各處如附表各編號
「主文欄」所示之刑及沒收。不得易科罰金部分，應執行有期徒
刑參年拾月。
    事實及理由
一、查本案被告陳羅翔所犯之罪，其法定刑為死刑、無期徒刑、
    最輕本刑為3 年以上有期徒刑以外之罪，亦非高等法院管轄
    第一審案件，被告於本院準備程序中就被訴事實為有罪之陳
    述（見本院111 年度訴字第1440號卷，下稱本院卷，第42頁
    ），經告知被告簡式審判程序之旨，並聽取檢察官、被告及
    辯護人之意見後，由本院合議庭裁定進行簡式審判程序，依
    刑事訴訟法第273 條之2 規定，本件證據調查，不受同法第
    159 條第1 項、第161 條之2 、第161 條之3 、第163 條之
    1 及第164 條至第170 條規定之限制，合先敘明。
二、本件犯罪事實、證據及所犯法條，除證據部分補充「被告於
    本院準備程序及審理時之自白」外，其餘均引用如附件起訴
    書之記載。
三、爰審酌被告正值青壯卻素行不佳，前有多項竊盜、毒品之前
    案，卻不思以正途賺取所得，竟擅自以詐欺、竊盜及搶奪之
    方式，侵害如起訴書犯罪事實所載之各該告訴人之財產法益
    ，所為誠屬不該，又審之被告於本院審理時終能坦承犯行，
    尚有悔意，兼衡以被告之犯罪動機、手段，再衡及扣案之「
    吃角子老虎」刮刮樂彩券40張、兌得之現金新臺幣（下同）
    1,500元，已分別實際發還告訴代理人李芃萱、告訴人潘淑
    玲，部分損失業已減輕暨被告智識程度、家庭經濟狀況等一
    切情狀，爰分別量處如主文所示之刑，並依其家庭經濟狀況
    ，分別諭知易科罰金折算標準如主文，並就不得易科罰金部
    分，定應執行之刑如主文。
四、沒收　
　㈠按犯罪所得，屬於犯罪行為人者，沒收之。前二項之沒收，
    於全部或一部不能沒收或不宜執行沒收時，追徵其價額，刑
    法第38條之1第1項前段、第3項定有明文。再按前條犯罪所
    得及追徵之範圍與價額，認定顯有困難時，得以估算認定之
    ，刑法第38條之2第1項前段亦有明文。經查：
　⒈被告如起訴書犯罪事實一㈠所示之詐欺取財犯行，詐得600元
    ，為其本案之犯罪所得，且未據扣案或發還與告訴人陳柏穎
    ，應依前開規定宣告沒收，並於全部或一部不能沒收或不宜
    執行沒收時，追徵之。
　⒉被告如起訴書犯罪事實一㈡所示之竊盜犯行，竊得700元，為
    其本案之犯罪所得，且未據扣案或發還與告訴人彭健銘，應
    依前開規定宣告沒收，並於全部或一部不能沒收或不宜執行
    沒收時，追徵之。　　
　⒊被告如起訴書犯罪事實一㈢所示之搶奪犯行，搶得每張價值30
    0元之「吃角子老虎」刮刮樂彩券共58張，均為其本案之犯
    罪所得，而上開搶奪所得之刮刮樂彩券40張已由告訴人「人
    人賀彩券行」之代理人李芃萱代理領回（贓物認領保管單見
    臺灣新北地方檢察署111年度偵字第53085號卷第19頁），而
    有18張「吃角子老虎」刮刮樂彩券尚未發還與告訴人，且未
    據扣案，應依前開規定宣告沒收，並於全部或一部不能沒收
    或不宜執行沒收時，追徵之。
　⒋被告如起訴書犯罪事實一㈣所示之搶奪犯行，搶得300元，為
    其本案之犯罪所得，且經扣案（扣押物品目錄表見臺灣新北
    地方檢察署111年度偵字第53647號卷第24頁）尚未發還與告
    訴人高寧蔚，應依刑法第38條之1 第1 項規定宣告沒收。
　⒌被告如起訴書犯罪事實一㈤所示之竊盜犯行，竊得每張價值50
    0元之「鑽很大」刮刮樂彩券共21張（彩券面額合計為10,50
    0元）及竊得之彩券中獎兌領所得4,900元(中獎彩券為500元
    彩金3張、600元彩金4張、1,000元彩金1張)，均為其本案之
    犯罪所得，其中4,400元現金係兌獎所得應予以沒收；另刮
    刮樂彩券均未據扣案或發還與告訴人，除扣除前開遭扣案之
    現金4,400元外，其餘未扣案之21張刮刮樂彩券以及500元彩
    金亦均依刑法第38條之1第1項前段宣告沒收，於全部或一部
    不能沒收或不宜執行沒收時，追徵其價額。至被告竊取之刮
    刮樂彩券有中獎部分，因刮刮樂本有相當之價值(500元*21
    張)，為被告違法行為所得，與中獎之金額屬變得之物，均
    為其犯罪所得，應宣告沒收，並無重複沒收情形，附此說明
    。
　⒍被告如起訴書犯罪事實一㈥所示之搶奪犯行，搶得價值500元
    之刮刮樂彩券共10張、價值300元之彩券5張、價值200元之
    彩券6張（彩券面額合計為7,700元）及竊得之彩券中獎兌領
    所得1,900元，均為其本案之犯罪所得，除扣除由告訴人潘
    淑玲領回之1,500元外（贓物認領保管單見臺灣新北地方檢
    察署111年度偵字第54810號卷第23頁），其餘未扣案之21張
    刮刮樂彩券以及400元彩金均依刑法第38條之1第1項前段宣
    告沒收，於全部或一部不能沒收或不宜執行沒收時，追徵其
    價額。至被告搶奪之刮刮樂彩券有中獎部分，因刮刮樂本有
    相當之價值，為被告違法行為所得，與中獎之金額屬變得之
    物，均為其犯罪所得，應宣告沒收，並無重複沒收情形，附
    此說明。　
　㈡至被告如起訴書犯罪事實一㈠所示之犯行為警查獲時所扣得之
    手機1支等物，雖係供其進行詐欺取財犯罪所用之物，然該
    手機為被告路上所撿拾，非被告所有，業據被告於本院準備
    程序時供述在卷（見本院卷第42頁），復非屬義務沒收之物
    ，爰不另為沒收之諭知；又被告如起訴書犯罪事實一㈤所示
    之竊盜犯行，遺留在現場之藍白拖鞋1隻，雖為被告所有，
    但此顯非供被告犯本件竊盜犯行所用之物，且其客觀價值甚
    低，亦非違禁物，亦不予以宣告沒收，附此敘明。
　㈢末按刑法修正後雖將沒收之定位自「從刑」變更為具獨立性
    之法律效果，與「主刑」已不具附從性而有不可割裂之關係
    ，但亦屬應滿足構成要件所生之法律效果，因之，為表明與
    犯罪事實連結之情形俾彰顯所由來之依據，是乃就個別沒收
    （含追徵）仍循往例於與之相關犯罪事實所構成之罪名、刑
    罰後併予宣告；又被告本件犯行固經宣告多數沒收、追徵，
    然按「宣告多數沒收者，併執行之」，刑法第40條之2 第1
    項定有明文，且修正後刑法既認沒收並非從刑，即應由檢察
    官依刑法第40條之2 第1 項規定併執行之，故不再於主文為
    合併沒收、追徵之諭知，附此敘明。　　
據上論斷，應依刑事訴訟法第299 條第1 項前段，判決如主文（
本案採判決精簡原則，僅引述程序法條）。
本案經檢察官王凱玲提起公訴，檢察官陳炎辰到庭執行職務。
中　　華　　民　　國　　111 　年　　12　　月　　19　　日
                  刑事第五庭  法  官    賴昱志
以上正本證明與原本無異。
如不服本判決應於收受判決後20日內向本院提出上訴書狀，並應
敘述具體理由。其未敘述上訴理由者，應於上訴期間屆滿後20日
內向本院補提理由書(均須按他造當事人之人數附繕本)「切勿逕
送上級法院」。告訴人或被害人對於判決如有不服具備理由請求
檢察官上訴者，其上訴期間之計算係以檢察官收受判決正本之日
期為準。
                             書記官     傅淑芳
中　　華　　民　　國　　111 　年　　12　　月　　19　　日
附錄本案論罪科刑法條全文：　　
中華民國刑法第320條
意圖為自己或第三人不法之所有，而竊取他人之動產者，為竊盜
罪，處 5 年以下有期徒刑、拘役或 50 萬元以下罰金。
意圖為自己或第三人不法之利益，而竊佔他人之不動產者，依前
項之規定處斷。
前二項之未遂犯罰之。

中華民國刑法第325條
（普通搶奪罪）
意圖為自己或第三人不法之所有，而搶奪他人之動產者，處 6
月以上 5 年以下有期徒刑。
因而致人於死者，處無期徒刑或 7 年以上有期徒刑，致重傷者
，處 3 年以上 10 年以下有期徒刑。
第 1 項之未遂犯罰之。
中華民國刑法第339條

（普通詐欺罪）
意圖為自己或第三人不法之所有，以詐術使人將本人或第三人之
物交付者，處 5 年以下有期徒刑、拘役或科或併科 50 萬元以
下罰金。
以前項方法得財產上不法之利益或使第三人得之者，亦同。
前二項之未遂犯罰之。　　

附表
編號 犯罪事實 主      文 1 如起訴書犯罪事實一㈠所示 陳羅翔犯詐欺取財罪，處拘役伍拾伍日，如易科罰金，以新臺幣壹仟元折算壹日。未扣案之犯罪所得新臺幣陸佰元沒收，於全部或一部不能沒收或不宜執行沒收時，追徵其價額。 2 如起訴書犯罪事實一㈡所示 陳羅翔犯竊盜罪，處有期徒刑參月，如易科罰金，以新臺幣壹仟元折算壹日。未扣案之犯罪所得新臺幣柒佰元沒收，於全部或一部不能沒收或不宜執行沒收時，追徵其價額。 3 如起訴書犯罪事實一㈢所示 陳羅翔犯搶奪罪，處有期徒刑壹年陸月。未扣案之犯罪所得刮刮樂彩券拾捌張均沒收，於全部或一部不能沒收或不宜執行沒收時，追徵其價額。 4 如起訴書犯罪事實一㈣所示 陳羅翔犯搶奪罪，處有期徒刑拾月。扣案之犯罪所得新臺幣參佰元沒收。 5 如起訴書犯罪事實一㈤所示 陳羅翔犯竊盜罪，處有期徒刑柒月。扣案之犯罪所得新臺幣肆仟肆佰元沒收；未扣案之犯罪所得新臺幣伍佰元以及刮刮樂彩券貳拾壹張均沒收，於全部或一部不能沒收或不宜執行沒收時，追徵其價額。 6 如起訴書犯罪事實一㈥所示 陳羅翔犯搶奪罪，處有期徒刑壹年肆月。未扣案之犯罪所得新臺幣肆佰元以及刮刮樂彩券貳拾壹張均沒收，於全部或一部不能沒收或不宜執行沒收時，追徵其價額。 

附件：
            臺灣新北地方檢察署檢察官起訴書
                                    111年度偵字第44559號
                                    111年度偵字第52243號
                                    111年度偵字第53085號
                                    111年度偵字第53647號
                                    111年度偵字第54810號
                                    111年度偵字第55756號
　　被　　　告　陳羅翔　男　31歲（民國00年0月00日生）
　　　　　　　　　　　　住○○市○○區○○路0段000巷00弄                         0○0號
                        (在法務部○○○○○○○○羈押中)
　　　　　　　　　　　　國民身分證統一編號：Z000000000號
上列被告因搶奪等案件，業經偵查終結，認應提起公訴，茲將犯
罪事實及證據並所犯法條分敘如下：
        犯罪事實
一、陳羅翔無業、長期施用毒品，為獲取金錢供生活所需及購買
    毒品之用，意圖為自己不法之所有，分別基於詐欺、竊盜及
    搶奪之犯意，為下列犯行：
  ㈠於民國111年6月12日15時28分許，在新北市○○區○○路00號寵
    物百貨用品店，向店員陳柏穎洽借新臺幣(下同)600元，佯
    稱因機車損壞急需修理費，願以自己之手機作為擔保，將儘
    速還款並取回手機等語，並將不詳人所有之手機1支交付陳
    柏穎，使陳柏穎陷於錯誤而如數允借交付現金，嗣陳羅翔未
    依約前來還款，陳柏穎始知遭騙，報警並將該手機1支交由
    警方扣案。
  ㈡於111年7月19日4時51分許，在新北市○○區○○街00號彭健銘經
    營之早餐店前，趁無人看管，徒手竊取彭健銘所有放置於櫃
    檯上之愛心捐款箱2盒(內含款項金額至少共約700元)，得手
    後隨即離去並花用殆盡。
  ㈢於111年10月18日13時39分許，在新北市○○區○○路000巷0號石
    芊芊經營之「人人賀彩券行」，先假意表示欲挑選單價300
    元之刮刮樂彩券，於店員李芃萱從櫃檯取出一疊「吃角子老
    虎」刮刮樂彩券時，趁該店員不及防備，徒手自該店員手中
    奪取刮刮樂彩券共58張，得手後隨即跑出店外騎乘車牌號碼
    000-000號普通重型機車逃離現場。員警接獲報案後，旋調
    閱道路監視器，於當日14時5分許，在新北市○○區○○街00巷0
    弄00號前將其查獲，扣得其上開搶奪所得之刮刮樂彩券40張
    (已由李芃萱代理領回，其中10張已刮開)。
  ㈣於111年10月23日3時32分許，在新北市○○區○○街00號高寧蔚
    所經營之豆漿店，趁高寧蔚詢問其欲點選之餐點而不及防備
    之際，徒手奪取放置於櫃檯上之愛心捐款箱1盒(內含款項金
    額至少約300元)，得手後隨即跑出店外騎乘上開機車逃離現
    場，嗣旋前往新北市○○區○○○道0段000號全家便利商店，持
    部分上開搶奪獲取之零錢，向店員曾立民換取100元鈔票2張
    、50元硬幣1個。員警接獲報案後，立即調閱道路監視器，
    於當日4時10分許，在新北市○○區○○路0段000號前將其查獲
    ，扣得現金1,357元。
  ㈤於111年10月23日23時2分許，在新北市○○區○○○路00號「福樂
    運動彩券行」，趁店長李偉生在後方繕打電腦而無人看管前
    臺之機會，徒手竊取放置於櫃臺陳列架內單價500元之「鑽
    很大」刮刮樂彩券21張，得手後旋即跑出店外騎乘上開機車
    逃離現場，並於逃逸時將左腳所著藍白拖鞋1支遺留在現場
    ，嗣陳羅翔於當日23時40分許，持上開搶奪得來之刮刮樂彩
    券8張，在新北市○○區○○路00號「鴻運億彩券商行」向店員
    陳吉亨兌得彩金4,900元(中獎彩券為500元彩金3張、600元
    彩金4張、1,000元彩金1張)，並以兌得之彩金200元，在該
    彩券行購得「贏家爭霸」刮刮樂彩券1張。員警接獲報案後
    ，旋調閱道路監視器，於111年10月24日0時20分許，在桃園
    市○○區○○路0段000號前將其查獲，當場扣得甫兌領之剩餘彩
    金4,400元、「贏家爭霸」刮刮樂彩券1張(已刮開)，並在「
    鴻運億彩券商行」扣得「鑽很大」刮刮樂彩券21張(均已刮
    開，未中獎彩券13張、中獎彩券8張)。
  ㈥於111年10月28日10時36分許，在新北市○○區○○路000號1樓「
    文玲彩券行」，先假意表示欲購買刮刮樂彩券單價500元者1
    0張、單價300元者5張、單價200元者6張，要求店員潘淑玲
    從櫃檯取出上開刮刮樂彩券後交付予其，經該店員拒絕後，
    趁店員不及防備，徒手自該店員手中奪取如上述單價、數量
    之刮刮樂彩券共21張，得手後隨即跑出店外騎乘上開機車逃
    離現場，嗣陳羅翔於當日11時許，持上開搶奪得來之刮刮樂
    彩券不詳張，在桃園市○○區○○路0段000號「萬得利彩券行」
    ，向店員吳淑貞兌得彩金1,900元。員警接獲報案後，旋調
    閱道路監視器，於翌(29)日13時許，在新北市○○區○○街00號
    前將其查獲，扣得其上開兌領剩餘之彩金1,500元(已由潘淑
    玲領回)。
二、案經陳柏穎、彭健銘、高寧蔚、李偉生訴由新北市政府警察
    局新莊分局報告偵辦及石芊芊、潘淑玲訴由新北市政府警察
    局樹林分局報告偵辦。
　　　　證據並所犯法條
一、證據清單及待證事實：
編號 證據名稱 待證事實 1 被告陳羅翔於警詢時、偵查中及羈押庭之自白。 全部犯罪事實。 2 ⑴證人即告訴人陳柏穎於   警詢時之指證。 ⑵監視器影像擷圖1份。 ⑶扣案手機1支。 犯罪事實欄一、㈠。 3 ⑴證人即告訴人彭健銘於警詢時之指證。 ⑵監視器影像擷圖1份。 犯罪事實欄一、㈡。 4 ⑴證人即告訴代理人李芃萱於警詢時之指證。 ⑵監視器影像擷圖及查獲現場暨扣案物照片各1份。 ⑶扣案「吃角子老虎」刮刮樂彩券40張(已由李芃萱代理領回)。 犯罪事實欄一、㈢。 5 ⑴證人即告訴人高寧蔚、證人曾立民於警詢時之指證。 ⑵監視器影像擷圖及查獲現場暨扣案物照片各1份。 ⑶扣案現金1,357元。 犯罪事實欄一、㈣。 6 ⑴證人即告訴人李偉生於警詢時之指證。 ⑵監視器影像擷圖及查獲現場暨扣案物照片各1份。 ⑶扣案現金4,400元、「贏家爭霸」刮刮樂彩券1張、「鑽很大」刮刮樂彩券21張及藍白拖鞋1支。 ⑷刮刮樂彩券兌獎收據5張。 犯罪事實欄一、㈤。 7 ⑴證人即告訴人潘淑玲、證人吳淑貞於警詢時之指證。 ⑵監視器影像擷圖及查獲現場照片各1份。 ⑶扣案現金1,500元(已由潘淑玲領回)。 犯罪事實欄一、㈥。 8 ⑴證人羅元宏於警詢之證述。 ⑵公路監理電子閘門系統車籍查詢資料1紙。 車牌號碼000-000號普通重型機車之車主羅元宏將該車借予被告騎乘代步使用。 
二、核被告就上開犯罪事實欄一、㈠所為係犯刑法第339條第1項
    之詐欺取財罪嫌；㈡㈤所為係犯刑法第320條第1項之竊盜罪嫌
    ；㈢㈣㈥所為係犯刑法第325條第1項之搶奪罪嫌。被告就上開
    詐欺、竊盜及搶奪等犯行，犯意各別，行為互殊，請予分論
    併罰。至未扣案之犯罪所得：詐得之現金600元、竊取之愛
    心捐款箱2個及現金700元、搶奪所得之「吃角子老虎」刮刮
    樂彩券18張、搶奪所得之愛心捐款箱1盒、兌得之現金300元
    (變得之物)、搶奪所得不詳品名之刮刮樂彩券21張，及已扣
    案之犯罪所得：搶奪所得之現金300元、以竊得之彩券兌得
    之現金4,400元(變得之物)、以竊得之彩券兌換之彩金所購
    之「贏家爭霸」刮刮樂彩券1張(變得之物)、竊得之「鑽很
    大」刮刮樂彩券21張，倘於裁判前未能實際合法發還被害人
    ，請依同法第38條之1第1項前段規定，宣告沒收，如於全部
    或一部不能沒收或不宜執行沒收時，請依同條第3項規定追徵其
    價額。至扣案之「吃角子老虎」刮刮樂彩券40張、兌得之現
    金1,500元，已分別實際發還告訴代理人李芃萱、告訴人潘
    淑玲，有贓物認領保管單各1紙在卷可稽，爰不予聲請宣告沒
    收。
三、依刑事訴訟法第251條第1項提起公訴。
　　此　致
臺灣新北地方法院
中　　華　　民　　國　 111　　年　　11　　月　　11　　日
　　　　　　　　　　　　　   檢　察　官　 王 凱 玲
本件正本證明與原本無異
中　　華　　民　　國　　111　 年　　11　　月　  17　　日
                              書　記　官  簡 珮 芬
附錄本案所犯法條全文
中華民國刑法第320條
意圖為自己或第三人不法之所有，而竊取他人之動產者，為竊盜
罪，處 5 年以下有期徒刑、拘役或 50 萬元以下罰金。
意圖為自己或第三人不法之利益，而竊佔他人之不動產者，依前
項之規定處斷。
前二項之未遂犯罰之。
中華民國刑法第325條
（普通搶奪罪）
意圖為自己或第三人不法之所有，而搶奪他人之動產者，處 6
月以上 5 年以下有期徒刑。
因而致人於死者，處無期徒刑或 7 年以上有期徒刑，致重傷者
，處 3 年以上 10 年以下有期徒刑。
第 1 項之未遂犯罰之。
中華民國刑法第339條
（普通詐欺罪）
意圖為自己或第三人不法之所有，以詐術使人將本人或第三人之
物交付者，處 5 年以下有期徒刑、拘役或科或併科 50 萬元以
下罰金。
以前項方法得財產上不法之利益或使第三人得之者，亦同。
前二項之未遂犯罰之。